臺灣臺中地方法院刑事判決　96年度易字第1435號
公　訴　人　臺灣臺中地方法院檢察署檢察官
被　　　告　甲○○
　　　　　　戊　○
上開一人之
選任辯護人　李慶松律師
　　　　　　蔡瑞麒律師
上列被告因詐欺案件，經檢察官提起公訴（95年度偵續字第224
號），本院判決如下：
    主    文
甲○○、戊○均無罪。
    理    由
一、公訴意旨略以：被告甲○○與戊○係同居關係，被告戊○為
    臺中市○區○○路一三六號豪門大廈起造人之一，其於民國
    七十年九月三日將該建物底層（下稱系爭建物，建號為臺中
    市○區○村段五三三一號，坐落臺中市○區○村段一七三地
    號）所有權登記在被告甲○○名下，被告戊○並分別於七十
    七年、七十九年間持上開房屋及系爭建物向臺中市第十一信
    用合作社（嗣因法人合併，併入合作金庫銀行股份有限公司
    ，下稱合作金庫銀行）設定抵押借款。嗣因積欠貸款，經貸
    款銀行進行強制執行程序，系爭建物及其坐落土地因而於八
    十七年三月二十三日遭法院查封，被告甲○○與戊○明知上
    情，竟基於為自己不法所有之犯意聯絡，將系爭建物規劃為
    停車場對外兜售，並隱瞞設定抵押權及遭查封之事實，使被
    害人乙○○及丁○○陷於錯誤，致被害人乙○○於八十七年
    三月二日，以自己名義，向甲○○買受位在臺中市○區○○
    路一二四之六號豪門大廈地下一樓、編號７Ｂ１之車位一個
    （下稱編號７Ｂ１號車位）；被害人丁○○則於同年六月十
    八日，以其大嫂楊吳月霞名義，向被告甲○○購買同前址一
    三０號、編號１Ａ３（下稱編號１Ａ３號車位），以及同址
    一三二之十一號、編號Ａ２（下稱Ａ２號車位）之車位
    ，合計二個，每個停車位均為新臺幣（下同）三十萬元，被
    害人乙○○及丁○○已分別將價金三十萬元及六十萬元給付
    與受被告甲○○委託處理買賣事宜之被告戊○，被告戊○並
    擔任上開買賣之連帶保證人。嗣合作金庫銀行於九十一年八
    月二十三日（起訴書誤為九十年九月十四日），因法人合併
    ，而成為系爭建物之所有權人，對於上開車位主張權利，要
    求被害人乙○○及丁○○須向銀行繳付租金始得停車，被害
    人乙○○及丁○○始發現上開車位早已設定抵押權並經法院
    查封，始知受騙。因認被告二人涉犯刑法第三百三十九條第
    一項之詐欺取財罪嫌。
二、按犯罪事實應依證據認定之，無證據不得認定犯罪事實；不
    能證明被告犯罪者，應諭知無罪之判決，刑事訴訟法第一百
    五十四條第二項、第三百零一條第一項分別定有明文。又認
    定不利於被告之事實，須依積極證據，苟積極證據不足為不
    利於被告事實之認定時，即應為有利於被告之認定，更不必
    有何有利之證據；認定犯罪事實所憑之證據，雖不以直接證
    據為限，間接證據亦包括在內，然而無論直接或間接證據，
    其為訴訟上之證明，須於通常一般之人均不致有所懷疑，而
    得確信為真實之程度者，始得據為有罪之認定，若其關於被
    告是否犯罪之證明未能達此程度，而有合理性懷疑之存在，
    致使無從形成有罪之確信，根據「罪證有疑，利於被告」之
    證據法則，即不得遽為不利於被告之認定。最高法院分別著
    有三十年上字第八一六號、七十六年台上字第四九八六號判
    例可資參照。
三、公訴人認被告二人涉犯上開詐欺取財罪嫌，係以：被告甲○○自承：伊有將出售車位之事授權被告戊○處理，亦清楚
    買賣車位之情形，且確有將車位出售予被害人乙○○、丁○○等語；被告戊○供稱：被告甲○○對於買車位之事均知
    情，且伊出售車位予被害人乙○○、丁○○時，並未告知系
    爭建物有抵押借款之事，被害人乙○○、丁○○是嗣後才知
    系爭建物被查封等語；被害人乙○○、丁○○於警詢及偵
    查中之指訴；證人黃素幸於偵查中之證述；建築改良物
    登記簿影本、臺中市工務局使用執照、系爭建物及座落土地
    之登記謄本影本、編號７Ｂ１、１Ａ３、Ａ２號車位之停
    車位讓渡書影本、臺中市中正地政事務所民眾閱覽異動索引
    、本院八十七年度全字第五六九、八０四號、八十九年度裁
    全字第五０九二、二二三七號、九十年度執字第二０四六八
    、二０五二四號、九十年度執全字第三九五一、一七八四號
    、九十三年度執字第七四二七號強制執行卷宗；再參以刑
    法上所謂詐欺，係指行為人以作為或不作為之方式，傳遞與
    事實不符之資訊，即為事實上之欺瞞，依此對他人智識決定
    發生效果，影響他人對事實之主觀判斷與評估，並進而為財
    產之處分。本件被告二人均明知上開停車位已遭設定抵押權
    ，非但隱匿上情，甚且於讓渡書上記載權源清楚毫無糾葛之
    字樣，並稱只要找來代書即可移轉所有權，使被害人乙○○
    、丁○○誤信為真，自屬施用詐術。又該等停車位既遭設定
    抵押權，只要被告二人未按時繳納貸款，該停車位所有權將
    隨時有遭拍賣之虞，被害人乙○○、丁○○使用停車位之權
    利因而可能隨時處在遭除去之狀態下，衡情，自無可能願以
    每個車位三十萬元之對價，購買可能產生糾紛之使用權，該
    停車位有無抵押權之設定，自足以影響告訴人是否購買之決
    定。再者，系爭建物於八十七年三月二十三日遭查封，被告
    二人竟於遭查封前二十一日即同年月二日出售停車位與被害
    人乙○○，復於同年六月十八日再出售停車位與被害人丁○○，在在顯示被告二人有詐取財物之意圖等，資為論據。訊
    據被告二人對於被告戊○為臺中市○區○○路一三六號豪門
    大廈起造人之一，且於七十年九月三日將系爭建物所有權登
    記在被告甲○○名下，並分別於七十七年、七十九年間持上
    開房屋及系爭建物向臺中市第十一信用合作社設定抵押借款
    ，又將系爭建物規劃為停車場，以每個車位三十萬元之價格
    ，對外兜售。期間，被告戊○未告知被害人乙○○系爭建物
    有設定抵押之事，卻於八十七年三月二日出售編號７Ｂ１號
    車位給被害人乙○○，並收取三十萬元；之後，系爭建物及
    其坐落土地因被告甲○○為他人向臺灣省合作金庫（嗣改制
    為合作金庫銀行）之借款擔任連帶保證人，臺灣省合作金庫
    在取得本院假扣押裁定後，遂向本院聲請扣押，系爭建物因
    而於八十七年三月二十三日遭本院查封，被告戊○未告知被
    害人丁○○系爭建物有設定抵押及遭法院查封之事，仍於八
    十七年六月十八日出售編號１Ａ３、Ａ２號兩個車位給被
    害人丁○○之大嫂楊吳月霞，並收取價款六十萬元。嗣於九
    十年九月十四日，合作金庫銀行經由本院強制執行程序，承
    受系爭建物而為系爭建物之所有權人等事實，固均坦承不諱
    ，惟堅詞否認有何詐欺取財之犯行，被告甲○○辯稱：伊只
    是將名字借給被告戊○去標得系爭建物，一切事情的經過，
    伊均不知情，亦未參與，伊雖知被告戊○有出售停車位，但
    不知賣給何人，又伊在系爭建物遭法院查封時，住在臺中市
    北屯區，未住戶籍地，故不知系爭建物有遭法院查封之事等
    語。被告戊○則以：系爭建物自七十五年起就有出租及出售
    停車位，伊於出售停車位給被害人乙○○、丁○○時，雖未
    告知系爭建物有辦理抵押貸款，但整棟大樓的人都知道系爭
    建物有辦理貸款，被害人二人亦未詢問，且伊以系爭建物向
    臺中市第十一信用合作社辦理抵押借款部分，均有按時繳息
    ，之後是因為被告甲○○另為他人擔保向別家金融機構之借
    款，系爭建物才遭法院查封，被告甲○○並未告知有為他人
    作保或系爭建物遭銀行執行假扣押之事，伊直到本案偵查中
    才知情，伊並無詐騙被害人乙○○、丁○○之犯行等語。
四、按被告以外之人於審判外之陳述，雖不符刑事訴訟法第一百
    五十九條之一至第一百五十九條之四之規定，而經當事人於
    審判程序同意作為證據，法院審酌該言詞陳述或書面陳述作
    成時之情況，認為適當者，亦得為證據。當事人、代理人或
    辯護人於法院調查證據時，知有第一百五十九條第一項不得
    為證據之情形，而未於言詞辯論終結前聲明異議者，視為有
    前項之同意。刑事訴訟法第一百五十九條之五定有明文。查
    被告戊○之選任辯護人李慶松律師於本院準備程序時，對於
    本案偵查卷內之人證、書證，均同意有證據能力，得採為本
    案之證據，被告戊○對此亦未表示任何反對之意見，且被告
    甲○○、戊○迄至本案言詞辯論終結前，對於卷內之人證、
    書證，亦未聲明異議，有本院準備程序筆錄及審判筆錄在卷
    可考，另經本院審酌卷內各該人員（含證人及共同被告）陳
    述時之情狀，均查無被違法取供或非出於自由意志之情形，
    相關書證亦查無違法取證或造假虛捏之情事，以之作為本案
    之證據，皆屬適當，依前揭規定，本判決以下所引用之人證
    、書證均得為本案之證據，合先敘明。
五、次按刑法第三百三十九條第一項詐欺罪之成立，以意圖為自
    己或第三人不法所有，以詐術使人將本人或第三人之物交付
    為要件。所謂以詐術使人交付，必須被詐欺人因其詐術而陷
    於錯誤，若其所用方法，不能認為詐術，亦不致使人陷於錯
    誤，即不構成該罪。最高法院四十六年台上字第二六０號判
    例復可參照。所謂之詐術，固不以積極之作為為限，單純事
    實之緘默，有時亦足使他人陷於錯誤，而該當詐欺罪。但事
    實上之不告知，有時雖亦可認係詐術之手段，即依事實上之
    不告知，使對方陷於錯誤而交付財物，但尚不得遽認其負有
    法律上告知義務而論以詐欺罪。蓋消極犯罪中之不純正不作
    為犯，須以行為人依法令或契約等法律行為或基於法律之精
    神觀察，負有積極之作為義務為前提，始能令負犯罪責任，
    此觀刑法第十五條規定自明（參考最高法院八十六年度台上
    字第五九○四號判決要旨）。此種不作為欺罔，一般以為應
    以有無告知義務為準，而此告知義務，必須在對方發生錯誤
    前即已有之。至於是否具有法律上之告知義務，雖不限於明
    文規定，要必就法律之精神觀察，有此義務時，始能令負犯
    罪責任（最高法院三十一年上字第二三二四號判例可參），
    而非就公序良俗之評價標準或基於倫理、道德、宗教、社會
    等理由而認定之防止或作為義務，均可認於法律上即負有告
    知義務，以免有違刑法罪刑法定主義之原則。是以仍需視其
    不告知之程度是否已逾交易上所容認之限度、是否逾越社會
    上可認相當之範圍、契約有無明訂，或具有特殊信賴關係、
    相對人明顯欠缺經驗等情形綜合評斷之。在本案中：
（一）被告二人對於證人乙○○並無不作為欺罔之情狀：
  １、被告二人出售編號７Ｂ１號車位給證人乙○○，乃私法契
      約關係，徵之現行不動產交易，土地及建物登記簿，地政
      事務所係採公開閱覽制度，且一般交易習慣買受人亦均先
      申請閱覽產權清楚後始簽訂買賣契約，為公知之事實，加
      以抵押權之設定，係對抵押權人提供擔保，且抵押權有追
      及效力，故不影響所有權人對該不動產之處分權能。是以
      尚無任何法令規定被告二人就系爭建物已設定抵押權之事
      ，須於出售編號７Ｂ１號車位前，主動告知證人乙○○。
      易言之，被告二人在出賣編號７Ｂ１號車位前，雖未主動
      告知系爭建物業已設定抵押權之事實，並不違反任何法令
      所規定之積極作為義務。
  ２、其次，證人乙○○於本院審理時係結證稱：「（問：你為
      何想要買這個停車位？）當時買這個房子的時候並沒有買
      停車位，鄰居跟我說如果有停車位，房子會比較好賣。」
      、「（問：你跟被告戊○洽談時，是否有先看不動產權狀
      或其他權利證明？）沒有。」、「（問：為何沒有？）當
      時是信任被告戊○，因為鄰居一起買，所以跟著買。」、
      「（問：為何買停車位就不看權狀？）當時可能太信任被
      告戊○。」、「（問：被告戊○有什麼讓你可以信任？）
      房子是跟被告戊○買的，被告戊○也住那邊，我們碰到也
      會打招呼，跟被告戊○的太太感情也不錯。」、「（問：
      你買房子後將近二十年，你很少看到被告戊○，被告戊○
      只是偶而出入，也不常找你，為何還信任他？）我知道那
      個大樓他當董事長，是他蓋的，他的辦公室也在那棟大樓
      ，且他的太太及小孩到現在都住那邊。剛開始跟他買房子
      ，是因為信任被告戊○，才會跟被告戊○買，這個信任一
      直到被告戊○跟同居女友搬出去，看到被告戊○的元配很
      傷心，但這個事件不至於影響我跟他買房子的信賴，且我
      對於被告戊○的財務情形不了解。」、「（問：你說不知
      道被告戊○的財務情形，你卻買跟被告戊○財務狀況有關
      的停車位，信任他不是很矛盾？）我信任被告戊○。我只
      是單純信任。」、「（問：你說如果有設定抵押就不會買
      ，為何你不看權狀？）這個就是信任，因為從來不會想到
      財務狀況會發生問題，因為被告戊○讓我們看到的還是很
      風光，例如開的車子。」、「（問：是因為跟被告戊○買
      房子，沒有問題，所以信任被告戊○，認為買車位應該也
      沒有問題，這就是你剛才所謂的信任？）是。」、「（問
      ：既然沒有過戶，為何錢要全部給被告戊○？）我也不清
      楚。」、「（問：是否記得被告戊○當初要把車位賣給你
      時，怎麼說的？）當時是鄰居要買，就約我是否要一起買
      ，我就跟著買，我記得最清楚的是等大家都買齊了，再辦
      理過戶，我及住戶都知道車位都是被告戊○的，該棟大樓
      地下室車位都是被告戊○的，因為有看到資料說確定地下
      室車位是被告戊○的，才會想到跟被告戊○買，我是跟著
      大家去買的。」等語（本院卷第六十三至七十一頁）。可
      知，證人乙○○與被告戊○間，除證人乙○○前曾向被告
      戊○購買豪門大廈之房地外，並無特殊情誼或信賴關係；
      且證人乙○○購買編號７Ｂ１之車位，純係基於鄰居提供
      有車位日後較易轉售之建議，而主動向被告戊○洽詢購買
      車位之事，並非被告戊○主動要約、提議或鼓吹，被告戊○亦未主動提出任何不實之訊息，以堅定證人乙○○購買
      之意願，且如前述，系爭建物是否設定抵押權，本即為證
      人乙○○得自行向地政機關查詢之事項。再者，被告戊○
      辯稱：證人乙○○並未詢問系爭建物是否設定抵押權等語
      ，則核與證人乙○○於偵查中結證稱：「（問：買時有無
      問被告地下室有無產權糾紛之相關問題？）沒有．．．」
      等語（臺灣臺中地方法院檢察署九十五年度偵續字第二二
      四號偵查卷第十八頁）相符，堪予採信。準此，被告戊○
      亦未在證人乙○○已就上開車位之產權問題詢問時，刻意
      隱匿不答之情形。是以，被告戊○未主動告知系爭建物原
      已設定有抵押權之事實，尚難認已逾一般不動產買賣交易
      所可認或容認之限度。
  ３、證人乙○○另到庭結證稱：「（問：你跟被告甲○○洽談
      購買停車位過程中，被告戊○是否有如他所簽署的讓渡書
      保證停車位的權利是清楚的？）他只有收據給我，並沒有
      給我讓渡書，我是看到別人的讓渡書，才知道這些內容，
      買受人的當中只有我沒有讓渡書。」等語（本院卷第六十
      四頁），足見被告二人就證人乙○○所購買之編號７Ｂ１
      號車位亦未以口頭或書面之方式約明被告二人應擔保系爭
      建物均無任何權利設定或為任何之保證等情。
  ４、又證人乙○○在購買編號７Ｂ１號車位前，已曾向被告戊○購買豪門大廈之房地，且到庭結證稱：「（問：當時買
      的時候，怎麼辦理過戶？）忘記了，我當時有辦貸款。代
      書何人找的，我忘記了。我去土地銀行辦貸款，應該只有
      我，銀行我自己找的。」、「（問：上次買房子是否先把
      錢給付？）分期。」、「（問：是否知悉不動產買賣的付
      款流程，都是按照登記的進度分期給付，不是一次給付？
      ）買房子時當然知道，因為我是買預售屋，我沒有買不動
      產一次給付價金。」、「（問：當初買預售屋有查土地的
      使用情形及權狀？）有，會事先查。」等語（本院卷第六
      十八至七十頁），可知證人乙○○對於不動產之買賣交易
      流程、可事先查詢不動產之使用情形及權狀等節，不僅知
      曉且有經驗，並非欠缺買受不動產經驗之人。
  ５、據上：
    (1)被告二人在法律上就系爭建物業已設定有抵押權一事，既
      無告知之義務，亦無證人乙○○詢問時刻意隱匿不答之情
      狀，另綜觀整體交易之經過，被告戊○不告知之程度亦未
      逾交易上所容認之限度或社會上可認相當之範圍，而本件
      車位買賣契約復無明訂應告知抵押權設定之約定，證人乙○○與被告戊○間又無特殊信賴關係，證人乙○○亦非明
      顯欠缺買受不動產經驗之人，應認被告戊○在本件編號７
      Ｂ１號車位之買賣中，並無將系爭建物業已設定抵押權之
      事項主動告知證人乙○○之義務，揆諸前揭說明，被告戊○之未予告知，自不該當詐欺取財罪之不純正不作為犯。
    (2)再者，被告二人均辯稱系爭建物之車位買賣，均由被告戊○處理，被告甲○○並未參與等語，核與證人乙○○到庭
      結證稱：「（問：當初你會買停車位，是跟何人接洽？）
      被告戊○。」、「（問：你洽談購買停車位的過程中，被
      告甲○○有出現過嗎？）沒有。」、「（問：從頭到尾這
      件，你都是跟何人接觸？把錢交給何人？）都是被告戊○
      。買賣的過程中，都沒有看到被告甲○○。」等語（本院
      卷第六十三、六十四、七十頁）一致，堪信實在。基此，
      被告甲○○既未就編號７Ｂ１號車位之買賣事宜，與證人
      乙○○有任何之接洽，更難認其有何違反應告知而不告知
      之作為義務，自無從以詐欺取財罪相繩。
（二）被告二人對於證人丁○○並無不作為欺罔之情狀：
  １、同前所述，系爭建物有無設定抵押權、是否遭法院查封，
      在地政機關均有建檔，並屬公開資訊，尤以系爭建物於八
      十七年三月二十三日遭本院查封時，本院民事執行處書記
      官、執達員及債權人臺灣省合作金庫行員均親赴現場，並
      當場查封，揭示查封公告等情，有本院八十七年度執全字
      第五六九號民事執行卷宗所附查封筆錄在卷可稽。加以抵
      押權之設定，係對抵押權人提供擔保，且抵押權有追及效
      力，並不影響所有權人對該不動產之處分權能。是以尚無
      任何法令規定被告二人就系爭建物已設定抵押權及遭法院
      查封之事，須於出售編號１Ａ３、Ａ２號車位前，主動
      告知證人丁○○。易言之，被告二人在出賣上開二車位前
      ，雖未主動告知系爭建物業已設定抵押權及被查封之事實
      ，並不違反任何法令所規定之積極作為義務。
  ２、其次，證人丁○○於本院審理時係結證稱：「（問：你自
      己是臺中市○區○○路豪門大廈的住戶？）是。．．．」
      、「我想要多買車位，是因為家裡有多輛的車．．．」、
      「（問：根據你後來告訴提出的相關地政資料，地下樓的
      停車位，在你買受之前，就先被設定抵押，八十七年三月
      二十三日被查封，洽談購買停車位時，不知道這種情形嗎
      ？）不知道，不了解被告戊○的財務情形。」、「（問：
      既然要取得不動產權利，依照買賣房子的情形，都會先查
      產權，為何沒有去查證？）當時只知道樓下停車位，產權
      屬於被告戊○或被告甲○○所有，大家都是鄰居，被告戊○的太太都住樓上，到現在我和被告戊○的太太都是好朋
      友，因為被告戊○賣停車位，我們住在都市中有機會就趕
      快買，並沒有去瞭解被告戊○的財務狀況，被告戊○只有
      說要過戶給我們，但一直拖沒有辦．．．」等語（本院卷
      第七十二至七十四頁）。可知，證人丁○○與被告戊○間
      ，除證人丁○○前曾向被告戊○購買豪門大廈之房地外，
      並無特殊情誼或信賴關係；且證人丁○○購買編號１Ａ３
      、Ａ２號車位，純係基於個人需要，而主動向被告戊○
      洽詢購買車位之事，並非被告戊○主動要約、提議或鼓吹
      ，被告戊○亦未主動提出任何不實之訊息，以堅定證人丁○○購買之意願，且如前述，系爭建物是否設定抵押權及
      有無遭法院查封，本即為證人丁○○得自行向地政機關查
      詢之公示事項，尤其是法院執行查封程序，係由本院民事
      執行處書記官、執達員親往豪門大廈執行查封並張貼查封
      公告，居住在該大廈之證人丁○○已難諉稱不知，被告戊○更無可能隱瞞此項訊息。再者，被告戊○辯稱：證人丁○○並未詢問系爭建物是否設定抵押權等語，則為證人丁○○所不爭執，又可知被告戊○並無在證人丁○○已就上
      開車位之產權問題詢問時，刻意隱匿不答之情形。是以，
      系爭建物原已設定有抵押權並已於八十七年三月二十三日
      遭法院查封之事實，因均屬公知甚至由法院張貼查封公告
      之公示狀態，縱使證人丁○○確未注意到系爭建物已遭法
      院查封之公告內容，但被告戊○未能主動告知，仍尚難認
      已逾一般不動產買賣交易所可認或容認之限度。
  ３、證人丁○○以案外人楊吳月霞名義購買編號１Ａ３、Ａ
      ２號車位時，被告戊○雖曾出具讓渡書二份，但均僅記載
      ：「立讓渡書人甲○○今願將本人位於台中市○○里○○
      路一三０號之地下層編號１Ａ３（按另一份為Ａ２）號
      面積約捌坪之停車場（壹個車輛停車位）使用佔有之權利
      ，同意以新台幣拾萬元整，轉讓與受讓人楊吳月霞永久
      使用佔有，日後絕無主張權利或異議。立讓渡書人並保證
      權源清楚，毫無與第三人發生糾葛情事，以上恐口無憑，
      特立本讓渡書為憑（讓渡書人不負所有權移轉登記之義務
      及費用）。車位平面圖另附，車位持分並配合辦理過戶於
      受讓人」等內容（臺灣臺中地方法院檢察署九十四年度他
      字第三八五六號偵查卷第九、十頁）。查：系爭建物確實
      係被告甲○○所有，與第三人間並無所有權利之爭議，除
      有系爭建物及坐落土地之登記謄本資料在卷可佐，復為被
      告二人、證人乙○○、丁○○均不爭執之事實；在讓渡書
      中又未就系爭建物亦不得為任何他項權利之設定一節，加
      以約明；再參諸設定抵押權並未限制所有權人之處分權能
      ，法院所為之假扣押查封，亦僅限制債務人就查封物為有
      礙執行效果之行為而已，債務人就查封之不動產所為之移
      轉，依強制執行法第五十一條第二項規定祇對債權人不生
      效力而已，並非絕對無效，且在法院撤銷查封前，僅係不
      得依土地登記規則第一百四十一條規定為移轉登記，自非
      不得與他人為締結處分該不動產之債權契約行為（最高法
      院八十八年度台上字第一六四六號民事裁判可資參照），
      此由系爭建物於八十七年三月二十三日遭法院查封後，業
      於八十九年一月二十八日塗銷查封（臺灣臺中地方法院檢
      察署九十四年度他字第三八五六號偵查卷第六頁臺中市中
      正地政事務所民眾閱覽異動索引資料可參），可知被告二
      人就系爭建物自八十九年一月二十八日起又處於有權為任
      何處分並能依約辦理權利移轉之狀態，益可證之。是以被
      戊○雖出具上開讓渡書予證人丁○○收執，並不能推認被
      告戊○有以書面之方式約明被告二人應擔保系爭建物均無
      任何他項權利設定之事實。
  ４、又證人丁○○在購買編號１Ａ３、Ａ２號車位前，不僅
      曾向被告戊○購買豪門大廈之房地，且於七十六年間亦曾
      另向其他住戶購買系爭建物上之停車位一個等情，業據證
      人丁○○到庭結證稱：「．．．在以楊吳月霞名義買停車
      位之前，我已經有向被告戊○以外的其他住戶買一個停車
      位，但那個住戶也只有給我一張讓渡書，我是七十幾年買
      的，約在七十六年買的。」、「（問：當初買房子時，價
      金如何給付？）過戶給我們，我們才把錢付清，透過代書
      辦理，對於一般不動產買賣分階段給付價金，不是一次付
      清，流程我有瞭解。」等語（本院卷第七十二至七十三、
      七十七頁），可知證人丁○○並非首次購買不動產，尤其
      七十六年間更已購買過系爭建物上之停車位一個，對於不
      動產之買賣交易流程、可事先查詢不動產之使用情形及權
      狀等節，不僅知曉且有經驗，並非欠缺買受不動產經驗之
      人。
  ５、據上：
    (1)被告二人就系爭建物業已設定有抵押權及已遭法院查封一
      事，既無法定之告知義務，亦無證人丁○○詢問時刻意隱
      匿不答之情狀，另綜觀整體交易之經過，被告戊○不告知
      之程度又尚未逾交易上所容認之限度或社會上可認相當之
      範圍，而本件二個車位之買賣契約復均無明訂系爭建物上
      不能有任何他項權利之設定或被告二人應予告知之約定，
      證人丁○○與被告戊○間又無特殊信賴關係，證人丁○○
      亦非明顯欠缺買受不動產經驗之人，應認被告戊○在本件
      編號１Ａ３、Ａ２號車位之買賣中，並無將系爭建物業
      已設定抵押權及業經法院查封之事項主動告知證人丁○○
      之義務，揆諸前揭說明，被告戊○雖未予告知，並不該當
      詐欺取財罪之不純正不作為犯。
    (2)再者，被告二人均辯稱系爭建物之車位買賣，均由被告戊○處理，被告甲○○並未參與等語，核與證人丁○○於偵
      查中結證稱：「．．．我們都是跟戊○處理，並未跟甲○○談言件事．．．」等語（臺灣臺中地方法院檢察署九十
      五年度偵續字第二二四號偵查卷第十七頁），到庭復結證
      稱：「我大部分都是跟被告戊○接洽。」等語（本院卷第
      七十八頁）相符，且被告甲○○自八十七年六月十四日起
      即出境，至八十七年七月十七日止始入境一節，亦有被告
      甲○○之入出國日期證明書存卷可查（本院卷第三十頁）
      ，堪信實在。基此，被告甲○○既未就編號１Ａ３、Ａ
      ２號車位之買賣事宜，與證人丁○○有任何之接洽，更難
      認其有何違反應告知而不告知之作為義務，自無從以詐欺
      取財罪相繩。
六、又按債務人於債之關係成立後，如有債務不履行之情形，在
    一般社會經驗上可能之原因甚多，縱令出於惡意而有遲延給
    付或不為給付之情事，苟無足以證明其債之關係發生之始，
    故意藉此從事財產犯罪之積極證據，亦僅能令負民事責任，
    尚不得僅以債信違反之客觀事態，推定債務人自始有詐欺取
    財之犯意。在本案中，被告戊○在先後出售編號７Ｂ１號車
    位給證人乙○○，復出售編號１Ａ３、Ａ２號車位給證人
    丁○○後，均立即將車位交付予證人乙○○、丁○○使用，
    期間，系爭建物雖歷經查封、拍賣，但迄至九十一年八月二
    十三日由合作金庫銀行承受取得為止，證人乙○○、丁○○
    之使用權能均未受到任何妨礙，被告戊○之元配及小孩均仍
    居住在該豪門大廈，被告戊○之辦公室亦設在該大廈內，偶
    爾會在該大廈出入等情，為證人乙○○、丁○○結證綦詳，
    復為被告戊○所不否認。衡情，被告戊○若自始即蓄意訛詐
    證人乙○○、丁○○，在收受證人乙○○、丁○○給付之價
    金三十萬元、六十萬元後，自可捲款逃離，又豈有不定時出
    入該豪門大廈，甚至就停車位過戶事宜與證人乙○○、丁○○交涉洽商之理。再參以證人乙○○、丁○○使用車位之期
    間長達數年，被告戊○辯稱：出售車位之初，並無詐騙之意
    思等語，顯非全然不可採信。
七、公訴人雖以前揭第三段所列至所示證據，欲佐其說，但
    查：
（一）被告甲○○自承：伊有將出售車位之事授權被告戊○處
      理，亦清楚買賣車位之情形，且確有將車位出售予被害人
      乙○○、丁○○等語；被告戊○供稱：被告甲○○對於
      買車位之事均知情，且伊出售車位予被害人乙○○、丁○○時，並未告知系爭建物有抵押借款之事，被害人乙○○
      、丁○○是嗣後才知系爭建物被查封等語，及被害人乙○○、丁○○於警詢及偵查中之指訴，至多能證明被告二
      人確有出售車位予證人乙○○、丁○○，且被告戊○並未
      將系爭建物有於八十七年三月二十三日遭法院查封一節，
      告知證人乙○○、丁○○等事實，並無法直接證明或推認
      被告二人係故意隱匿此等交易訊息之情狀，另被告二人依
      法令或契約等法律行為或基於法律之精神觀察，尚查無須
      負積極告知之作為義務，復已詳如前述，上開三項證據，
      尚無法證明被告二人犯罪。
（二）公訴人又以證人黃素幸於偵查中之證述為證，但證人黃素
      幸於偵查中係結證稱：伊於八十七年三月五日以三十萬元
      ，向被告戊○購買編號７Ｂ２號車位，購買時不知該車位
      將來會被查封，被告戊○亦未告知系爭建物可能有銀行貸
      款未交之糾紛，伊因為有別人購買，心想可能沒有問題，
      所以沒有向被告戊○詢問產權之事，自購買車位後開始使
      用，至九十一年被銀行執行為止，才不能再使用等語（臺
      灣臺中地方法院檢察署九十五年度偵續字第二二四號偵查
      卷第十九頁），核與證人乙○○、丁○○之指訴情節大體
      相同，且所陳僅係證人黃素幸本身之買賣情形，並無隻字
      片語提及關於證人乙○○、丁○○購買車位之情況，自無
      法依證人黃素幸之證詞，證明被告二人有何訛詐證人乙○○、丁○○之犯行。
（三）公訴人另以卷附之建築改良物登記簿影本、臺中市工務局
      使用執照、系爭建物及座落土地之登記謄本影本、編號７
      Ｂ１、１Ａ３、Ａ２號車位之停車位讓渡書影本、臺中
      市中正地政事務所民眾閱覽異動索引、本院八十七年度全
      字第五六九、八０四號、八十九年度裁全字第五０九二、
      二二三七號、九十年度執字第二０四六八、二０五二四號
      、九十年度執全字第三九五一、一七八四號、九十三年度
      執字第七四二七號強制執行卷宗等文件，欲證明被告二人
      確有被訴詐欺取財犯行，但上開文件僅係客觀呈現系爭建
      物所有權及他項權利之變動、法院進行強制執行程序之內
      容、被告二人出售編號７Ｂ１、１Ａ３、Ａ２號車位之
      事實，並無法直接證明或據以推認被告二人有何向證人乙○○、丁○○詐欺取財之犯行。
八、綜上所陳，公訴人上開所舉之證據尚不足以證明被告二人犯
    罪，就被告二人有事實上之欺瞞且屬施用詐術之推論，亦有
    未洽，此外本院復查無其他證據證明被告二人確有公訴人所
    指之詐欺取財犯行，揆諸首揭說明，既無積極證據足認被告
    二人有刑法第三百三十九條第一項之詐欺取財罪嫌，不能證
    明被告二人犯罪，依法均應諭知無罪之判決。
據上論斷，應依刑事訴訟法第三百零一條第一項，判決如主文。
本案經檢察官丙○○到庭執行職務
中　　華　　民　　國　　96　　年　　10　　月　　31　　日
            刑事第十一庭  審判長法　官　王世華
                                法　官　林慶郎
                                法　官　莊嘉蕙
以上正本證明與原本無異。
如不服本判決，應於送達後十日內向本院提出上訴狀（須附繕本
），上訴於臺灣高等法院臺中分院。
                                書記官　魏愛玲
中　　華　　民　　國　　96　　年　　10　　月　　31　　日
